【裁判字號】    97,交聲,1847
【裁判日期】    971022
【裁判案由】    交管條例聲異
【裁判全文】
臺灣板橋地方法院交通事件裁定        97年度交聲字第1839號
                                    97年度交聲字第1847號
原處分機關  交通部公路總局臺北區監理所板橋監理站
異  議  人
即受處分人  甲○○
上列異議人因違反道路交通管理處罰條例案件，對於交通部公路
總局臺北區監理所板橋監理站於民國97年7 月2 日以板監裁字第
裁41-AEW863368號、板監裁字第裁41-AEW863369號所為之裁決處
分（原舉發案號：北市警交字第AEW863368 號、第AEW863369 號
），聲明異議，本院裁定如下：
    主  文
異議均駁回。
    理  由
一、原處分意旨略以：異議人即受處分人甲○○於民國97年5 月
    3 日19時43分許，騎乘車號9HN-521 號重型機車，行經臺北
    市○○路、劍潭路口，由劍潭路紅燈右轉承德路方向，經警
    攔檢拒絕停車接受稽查而加速逃逸之違規行為，經臺北市政
    府警察局士林分局員警以北市警交字第AEW863368 、AEW863
    369 號違反道路交通管理事件通知單，逕行舉發違反道路交
    通管理處罰條例第53條第2 項、第60條第1 項「紅燈右轉（
    西→南，即劍潭→承德）」及「違反本處罰條例之行為，經
    警指揮拒絕停車加速逃逸」違規，爰依道路交通管理處罰條
    例第53條第2 項、第63條第1 項第3 款之規定，裁處罰鍰新
    臺幣（下同）600 元並記違規點數3 點，及同條例第60條第
    1 項、第63條第1 項第1 款之規定，裁處罰鍰3,000 元並記
    違規點數1 點等語。
二、異議意旨略以：異議人甲○○於97年5 月3 日19時43分許，
    騎乘車號9HN-521 號重型機車，行經臺北市○○路、劍潭路
    口時，伊確信記憶中沒有注意到有臨檢站，且警員只要記得
    車牌、廠牌、顏色就可以逕行舉發，還沒有照片，那叫人民
    如何信服，況伊真的沒有違規，為此聲明異議，請求撤銷原
    處分云云。
三、按汽車駕駛人，行經有燈光號誌管制之交岔路口紅燈右轉者
    ，處6 百元以上1 千8 百元以下罰鍰，道路交通管理處罰條
    例第53條第2 項定有明文；再汽車駕駛人駕駛汽車有違反道
    路交通管理處罰條例之行為，經交通勤務警察制止時，不聽
    制止或拒絕停車接受稽查而逃逸者，處3 千元以上6 千元以
    下罰鍰，同條例第60條第1 項亦有明定；另汽車駕駛人駕駛
    汽車違反道路交通管理處罰條例第53條、第60條第1 項規定
    者，除應依該條所規定之罰鍰處罰外，並應分別記違規點數
    3 點及1 點，道路交通管理處罰條例第63條第1 項第3 款、
    第1 款分別規定甚明。
四、經查：
  (一)本件異議人於97年5 月3 日19時43分許，騎乘車號9HN-521
    號重型機車，行經臺北市○○路、劍潭路有燈光號誌管制之
    交岔路口，由劍潭路紅燈右轉進入承德路，經警攔檢拒絕停
    車接受稽查而加速逃逸之違規行為，經警掣單逕行舉發，嗣
    異議人提出申訴，經原舉發機關即臺北市政府警察局士林分
    局回函稱：「查97年5 月3 日19時43分服勤人員於違規地點
    （承德路、劍潭路口）發現車號9HN-521 重機車紅燈右轉違
    規行駛，經員警鳴警笛示意停車未果，該車仍加速駛離，員
    警立即記下車號、廠牌、顏色，返所後核對電腦資料無誤，
    並將經過情形註記於工作紀錄簿，員警依規定製單逕行舉發
    並無違誤」等語，仍認本件違規屬實，而由交通部公路總局
    臺北區監理所板橋監理站於97年7 月2 日分別以板監裁字第
    裁41-AEW863368號所為之裁決書裁處罰鍰600 元，並記違規
    點數3 點、板監裁字第裁41-AEW863369號裁決書裁處罰鍰3,
    000 元，並記違規點數1 點等情，有臺北市政府警察局97年
    5 月3 日北市警交字第AEW863368 號、第AEW863369 號舉發
    違反道路交通管理事件通知單通知聯影本、上開板監裁字第
    裁41-AEW863368號、板監裁字第裁41-AEW863369號裁決書影
    本、臺北市政府警察局士林分局97年6 月2 日北市警士分交
    字第09731336900 號書函各1 件附卷可參。
  (二)異議人雖仍執前詞置辯，惟經本院傳喚證人即舉發異議人之
    員警乙○○到庭具結證稱：「（問：97年5 月3 日晚上七點
    多，是否有在台北市○○路與劍潭路口，查獲有機車違規之
    事？）有，當時我們是在那裡作防搶路檢盤查，當時有一部
    重機車9HN-521 號紅燈右轉，由西往南走，就是從劍潭路轉
    承德路口，當時我就拿指揮棒與吹哨子，請騎士停下來，停
    車受檢，該騎士沒有停車，就是閃到快車道那邊加速逃逸，
    當時在我順向前面還有另一個同事看到該騎士沒有停車，就
    跑到車道上攔他，該同事有拿指揮棒攔他，但是該同事應該
    沒有吹哨子，但該騎士也是沒有停車。」、「（問：當時你
    與你的同事都有穿著警察制服嗎？）有，並有穿著反光背心
    。」、「（當時你與你同事用指揮棒攔查的動作是否很明顯
    ，是否有可能該騎士沒有看到？）動作很明顯，而且我與我
    的同事都有同時看到車號，而車號就是我上開所說的9HN-52
    1 號重機車，因為在這種逕行舉發時，我個人的作法是要兩
    個人雙重確認，所以我與我的同事確認這個車號沒有錯，我
    的同事的姓名為劉威志，並庭呈當時的工作記錄。」、「（
    問：當時你吹哨子很大聲嗎？還是聲音不大，騎士聽不到？
    ）我吹的很大聲，所以騎士不可能聽不到。」、「（問：當
    時的機車騎士是否為庭上的異議人？）當時騎士有戴安全帽
    ，所以看不出來長相，而且我們攔他只有看到機車衝過去，
    所以只有記下車牌號碼。」、「（問：你確定上開車號的機
    車，是紅燈右轉嗎？）確定，也就是劍潭路右轉承德路，劍
    潭路當時是紅燈。」等語明確（見本院97年10月17日訊問筆
    錄），並有臺北市政府警察局士林分局員警工作登記簿影本
    乙紙在卷可稽（附於本院卷宗內）。審諸前揭證人乙○○員
    警對於異議人有關本案「紅燈右轉（劍潭路右轉承德路）」
    、「違反本處罰條例之行為，經警指揮拒絕停車加速逃逸」
    之違規情形所證乙節，並無不合常理或矛盾之處，其所為證
    詞業已清楚證述上開重型機車是如何於上開時地紅燈右轉違
    規，且在該騎士紅燈右轉違規攔停未果時，即與當時一同服
    勤務之員警同仁立即記下車牌號碼，亦彼此核對二人所記下
    之車牌號碼，確認並無錯看或抄錯車牌號碼，始逕行掣單舉
    發，其描述舉發過程連續而完整，顯見其記憶深刻。況證人
    既正執行勤務之際，對前方交通號誌及行駛車輛動向，自特
    別留意而無錯看或誤判之虞。又員警於攔停異議人車輛時所
    使用之指揮棒及身著之反光背心，均有夜間顯示之閃光、反
    光功能，於異議人本件違規之夜間時分，該指揮棒及反光背
    心應較其他物體更為明顯可見，異議人無法辨識前方有員警
    攔停車輛之可能性甚微。復參以證人即本件舉發員警與異議
    人間並不相識，亦無宿怨嫌隙，當不至甘冒涉犯偽證罪之風
    險，僅為罰鍰處分即蓄意構陷異議人之理。從而，亦查無其
    他任何事證可認證人上開證述有何瑕疵或與事理相違而可認
    與事實不符之處，本院依直接審理所得心證，就證人依當時
    自己親自見聞於本院所為之上開證述，應堪採信。是異議人
    辯稱其未見有警察攔檢云云，顯係卸責之詞，委無足採。
  (三)又本件雖無該車紅燈右轉當時之採證照片可憑，然按交通案
    件所需之舉證狀態多半稍縱即逝，倘要求員警必以錄影或照
    相為證，實為強人所難；況員警執行交通勤務，依法亦未要
    求必須以錄影或照相存證；且員警乙○○已於最速時間記下
    車號並與一同值勤之員警同仁確認，應無錯看或誤判之虞，
    是異議人自難以員警舉發時無採證照片云云，據為免責事由
    。再者，交通警察掣單舉發違反道路交通管理處罰條例所列
    之違規事實，本質上為行政處分，係公務員基於職務上之權
    力，依法就特定之具體事件所為之具公法上效果之單方行政
    行為，基於公務員為公法上行為具有公信力之原則，若無其
    他反證足以推翻，該行政處分當可被推定為真正，本此公信
    原則，立法者乃賦予行政機關制定違反道路交通事件統一裁
    罰標準及處理細則，使執勤員警得當機處分以達其維護交通
    秩序、安全之行政目的，反之，若謂公務員一切行政行為均
    需預留證據以證其實，則國家行政勢必窒礙難行，據此，刑
    事訴訟法就犯罪證據有關之規定中與屬行政秩序罰之交通違
    規裁罰本質不合之部分，自不在準用之列，從而，異議人既
    未就執勤員警之舉發有誤提出相關證據以供調查，本院經查
    亦無任何證據足資證明其有捏造事實違法取締之情事，則執
    勤員警本其維護交通秩序、安全職責所為之舉發，自應受到
    合法、正確之推定。本件事證明確，異議人上開違規事實堪
    以認定，警方對其舉發並無不當或違法之處。
五、綜上所述，足見異議人即受處分人所有之上開機車確有於前
    揭時、地駕車行經有燈光號誌管制之交岔路口紅燈右轉及不
    聽交通員警之制止拒絕停車接受稽查而逃逸之違規行為。是
    原處分機關據以援引道路交通管理處罰條例第53條第2 項、
    第60條第1 項之規定，分別裁處罰鍰600 元、3,000 元，並
    依第63條第1 項第3 款、第1 款之規定，記違規點數3 點、
    1 點，核無違誤，本件異議人之異議為無理由，應予駁回。
據上論斷，應依道路交通案件處理辦法第19條，裁定如主文。
中    華    民    國    97    年    10    月    22    日
                  交通法庭      法  官    許必奇
以上正本證明與原本無異
如不服本裁定應於送達後5 日內向本院提出抗告狀
                                書記官    金和國
中    華    民    國    97    年    10    月    22    日


司法院資訊處製作；財團法人民間司法改革基金會備份。
